臺灣高等法院臺中分院刑事判決　　　　96年度上易字第1624號
上　訴　人　臺灣臺中地方法院檢察署檢察官
上　訴　人
即　被　告　戊○○
　　　　　　　　　　　號
被　　　告　丁○○
　　　　　　　　　　　號
上列上訴人因被告等家庭暴力防治法之傷害等案件，不服臺灣臺
中地方法院96年度易字第3089號中華民國96年7月9日第一審判決
（起訴案號：臺灣臺中地方法院檢察署95年度偵字第25329號）
，提起上訴，本院判決如下：
    主  文
原判決關於戊○○連續傷害人之身體部分撤銷。
戊○○連續傷害人之身體，處有期徒刑參月，如易科罰金，以銀
元參佰元即新臺幣玖佰元折算壹日；減為有期徒刑壹月又拾伍日
，如易科罰金，以銀元參佰元即新臺幣玖佰元折算壹日。
其他上訴駁回。
    事  實
一、戊○○係甲○○之夫，二人間具有家庭暴力防治法第三條第
    一款所定配偶之家庭成員關係。二人常因細故發生拉扯爭吵
    ，戊○○竟於爭吵後，基於傷害之概括犯意，先後於民國九
    十五年六月四日上午及下午某時，在臺中市○○路○段一百
    巷九十一弄七十一號住處，以拉扯施不法腕力之方式傷害甲○○，致甲○○分別受有右上肢擦傷（一x０‧五公分及一x
    ０‧五公分）、併瘀傷（０x０‧五公分及三x０‧五公分）
    、左前臂瘀傷（一x一公分及一x一公分）與軀幹及四肢多處
    挫傷、瘀傷等傷害。戊○○復承續上開傷害之概括犯意，於
    同年月二十五日二十二時三十分許，在上址住處，又以拉扯
    施不法腕力之方式傷害甲○○，致甲○○受有前胸壁擦挫傷
    （一x一公分）、右手多處擦挫傷、左手多處擦挫傷、右小
    腿瘀傷、兩側肩胛挫傷等傷害。
二、案經甲○○訴由臺中市警察局第五分局報請臺灣臺中地方法
    院檢察署檢察官偵查起訴。
    理  由
壹、程序部分：按現行刑事訴訟法為保障被告之反對詰問權，排
    除具有虛偽危險性之傳聞證據，以求實體真實之發見，於該
    法第一百五十九條第一項明定被告以外之人於審判外之言詞
    或書面陳述，除法律有規定者外，不得作為證據。又被告以
    外之人於審判外之陳述，雖不符前四條之規定（即刑事訴訟
    法第一百五十九條之一至第一百五十九條之四），而經當事
    人於審判程序同意作為證據，法院審酌該言詞陳述或書面陳
    述作成時之情況，認為適當者，亦得為證據；當事人、代理
    人或辯護人於法院調查證據時，知有第一百五十九條第一項
    不得為證據之情形，而未於言詞辯論終結前聲明異議者，視
    為有前項之同意，刑事訴訟法第一百五十九條之五定有明文
    。本件檢察官、被告戊○○、丁○○並未就卷內證據資料之
    證據能力有所爭執，且迄於言詞辯論終結前，均未主張有刑
    事訴訟法第一百五十九條第一項不得為證據之情形，是應認
    已同意卷內證據均得作為證據，且經本院審酌後，認無不適
    當之情形，應認本案調查之卷內證據均有證據能力，合先敘
    明。
貳、有罪部分：
一、訊據被告戊○○，固供承有於九十五年六月四日上午、下午
    ，及九十五年六月二十五日晚上二十二時三十分先後與告訴
    人甲○○發生衝突，並皆因互相拉扯，致造成甲○○受傷等
    之情事。惟否認有傷害之犯行，辯稱：伊與甲○○互相都有
    拉扯，甲○○受傷部分，伊認為是拉扯之間造成的傷害，伊
    無傷害之故意等語。然查，上揭被告戊○○先後三次傷害甲○○之事實，業據被告戊○○於原審審理時坦承不諱，核與
    告訴人甲○○於警詢、偵查中及本院準備程序與審理時指訴
    情節相符，復有中國醫藥大學附設醫院所出具之診斷證明書
    三紙及照片影本二張在卷可佐；再徵諸被告戊○○於本院自
    承其自知體力上佔有優勢，復不否認被害人甲○○之傷勢係
    因與其拉扯所致生等情，足見被告戊○○應確有於前揭時、
    地先後三次對被害人甲○○施以拉扯之不法腕力，因而造成
    被害人甲○○受傷之結果甚明。其嗣於本院翻異前詞，徒言
    並無傷害甲○○之故意云云，顯係事後飾卸之詞，不足採信
    。本件此部分之事證明確，被告戊○○上開傷害犯行，堪以
    認定。
二、被告戊○○行為後，刑法及刑法施行法業於九十四年二月二
    日經總統以華總一義字第０九四０００一四九０一號令修正
    公布，並於九十五年七月一日施行。按行為後法律有變更者
    ，適用行為時之法律，但行為後之法律有利於行為人者，適
    用最有利於行為人之法律，現行刑法第二條第一項定有明文
    。此條規定乃與刑法第一條罪刑法定主義契合，而貫徹法律
    禁止溯及既往原則，係規範行為後法律變更所生新舊法律比
    較適用之準據法，是刑法第二條本身雖經修正，但刑法第二
    條既屬適用法律之準據法，本身尚無比較新舊法之問題，應
    一律適用裁判時之現行刑法第二條規定以決定適用之刑罰法
    律，先予辨明。又以本次刑法修正之比較新舊法，應就罪刑
    有關之共犯、未遂犯、想像競合犯、牽連犯、連續犯、結合
    犯，以及累犯加重、自首減輕暨其他法定加減原因（如身分
    加減）與加減例等一切情形，本於統一性及整體性原則，綜
    其全部罪刑之結果而為比較，亦有最高法院九十五年度第八
    次刑庭會議決議可資參照。經查：
  (一)被告戊○○行為後，刑法第三十三條第五款業於九十四年二
    月二日以華總一義字第０九四０００一四九０一號令修正公
    布，並自九十五年七月一日起施行；修正後刑法第三十三條
    第五款規定「罰金：新臺幣一千元以上，以百元計算之。」
    ，與修正前刑法第三十三條第五款規定「罰金：一元以上。
    」不同。比較新舊法結果，以舊法較有利於行為人，新法並
    無對被告戊○○較為有利之情形，故依刑法第二條第一項前
    段規定，本案關於論罪之法定刑罰金部分，自應適用行為時
    之法律即修正前刑法第三十三條第五款規定決定其罰金部分
    之法定刑。
  (二)又被告戊○○行為後，罰金罰鍰提高標準條例第二條業已刪
    除，而刑法第四十一條第一項前段關於易科罰金之折算標準
    已由舊法之銀元一百元、二百元、三百元修正為新臺幣一千
    元、二千元、三千元，因屬科刑規範事項之變更，其折算標
    準為裁判時所應諭知，自有就新舊法規定比較之必要，經比
    較新舊法結果，被告戊○○行為後之新法並未較有利於被告
    ，是依刑法第二條第一項前段之規定，本件應適用被告行為
    時之舊法即依修正前刑法第四十一條第一項前段、修正前罰
    金罰鍰提高標準條例第二條、現行法規所定貨幣單位折算新
    臺幣條例第二條之規定，諭知以銀元三百元折算一日為易科
    罰金之折算標準，並依上開規定諭知易科罰金之折算標準。
  (三)另被告戊○○行為後，刑法第五十六條連續犯之規定，業於
    九十四年一月七日修正公布刪除，並於九十五年七月一日施
    行，則被告行為後新法業已刪除連續犯之規定，此刪除雖非
    犯罪構成要件之變更，但顯已影響行為人刑罰之法律效果，
    自屬法律有變更，依新法第二條第一項規定，比較新、舊法
    結果，仍應適用較有利於被告戊○○之行為時法律即舊法論
    以連續犯。
  (四)綜合上述修正前後刑法第三十三條第五款、第四十一條第一
    項前段、第五十六條適用情形綜合比較結果，修正後刑法之
    規定並非較有利於被告戊○○，參酌修正後刑法第二條第一
    項前段、但書規定之「從舊從輕」原則，本案應適用修正前
    刑法為法條適用之依據。
  (五)再查被告戊○○行為後，業已增訂刑法施行法第一條之一，
    並規定：「中華民國九十四年一月七日刑法修正施行後，刑
    法分則編所定罰金之貨幣單位為新臺幣。九十四年一月七日
    刑法修正時，刑法分則編未修正之條文定有罰金者，自九十
    四年一月七日刑法修正施行後，就其所定數額提高為三十倍
    。但七十二年六月二十六日至九十四年一月七日新增或修正
    之條文，就其所定數額提高為三倍」，是就現行刑法中，有
    關於罰金刑處罰之規定，即有就新舊法比較之必要，惟經比
    較增訂之刑法施行法第一條之一與被告行為時之罰金罰鍰提
    高標準條例第一條前段、現行法規所定貨幣單位折算新臺幣
    條例第二條結果，二者規定適用之結果並無不同，自應適用
    裁判時之法律即刑法施行法第一條之一（最高法院九十六年
    度臺上字第一一三六判決意旨參照）。
三、查被告戊○○與告訴人甲○○係夫妻，具有家庭暴力防治法
    第三條第一款所定配偶之家庭成員關係，本案被告戊○○傷
    害告訴人甲○○之行為，核係犯家庭暴力防治法第二條第二
    項、刑法第二百七十七條第一項之家庭暴力傷害罪。公訴人
    雖未論述被告戊○○上開所為係屬家庭暴力之傷害罪，惟於
    起訴事實業已載明被告戊○○與告訴人甲○○係配偶關係，
    本院自得併予審酌，附此敘明。又公訴人雖僅起訴被告戊○○先後於九十五年六月四日上午及同年月二十五日二十二時
    三十分許，傷害告訴人甲○○各一次之犯行，就其餘犯罪事
    實未經起訴，惟被告戊○○其餘傷害部分，既與起訴事實有
    修正前刑法第五十六條連續犯之裁判上一罪關係，為起訴效
    力所及，本院自應併予審理。被告戊○○先後三次傷害告訴
    人甲○○之行為，時間密接、犯罪構成要件相同，顯係基於
    概括犯意反覆為之，應依修正前刑法第五十六條連續犯之規
    定論以一罪，並加重其刑。
四、原判決認被告此部分罪證明確而予科刑，固非無見，惟為紀
    念解除戒嚴20週年，予罪犯更新向善之機，所制定之中華民
    國96年罪犯減刑條例業於96年7月16日生效實施，被告此等
    部分之犯罪時間在中華民國96年4月24日以前，所犯普通傷
    害罪，合於減刑條件，原審未及適用，容有未合。被告戊○○就此部分提起上訴，除否認犯行，亦認原判決量刑過重云
    云，指摘原判決不當，固無理由，惟原審判決就被告戊○○
    所犯此罪部分既未及適用中華民國96年罪犯減刑條例，應由
    本院將該部分予以撤銷改判；爰審酌被告戊○○前無不良素
    行，然本件不知理性解決其與告訴人甲○○間家庭婚姻上之
    問題，竟以暴力相向而傷害告訴人甲○○之身體，致告訴人
    甲○○身體上受有前揭傷勢，對告訴人生理及心理上所造成
    之傷害非輕，行為實不足取，且迄未與告訴人達成和解，暨
    被告於本院審理時否認犯行，仍未知所悔悟等一切情狀，量
    處如主文第二項所示之刑，並諭知易科罰金之折算標準，復
    依中華民國96年罪犯罪減刑條例第2條第1項第3款、第7條之
    規定，減其刑期2分之1，並諭知易科罰金之折算標準。
參、無罪部分：
一、公訴意旨另以：
  (一)被告戊○○係告訴人甲○○之夫，二人常因細故發生拉扯爭
    吵，被告戊○○竟於爭吵後，基於傷害之犯意，於九十五年
    七月一日（起訴書誤載為七月四日，然經原審公訴蒞庭檢察
    官在原審當庭更正如上）某時，在臺中市○○路○段一百巷
    九十一弄七十一號住處，以拉扯之方式，致甲○○受有雙手
    手腕瘀傷之傷害，因認被告戊○○此部分涉犯刑法第二百七
    十七條第一項之普通傷害罪嫌。
  (二)被告丁○○係戊○○之兄，因戊○○與其妻甲○○常起爭執
    ，遂於九十五年七月一日約同甲○○之父母即汪武襄、丙○○及丁○○，於上址戊○○之住處協調，協調過程中丁○○
    、甲○○仍在爭吵，丁○○竟向甲○○及丙○○恫嚇稱：「
    小動作不要這麼多，待我使出殺手時就要讓你們好看」等
    語，以此加害生命、身體之事恐嚇甲○○、丙○○，致二人
    均心生畏懼而報警處理，因認被告丁○○涉犯刑法第三百零
    五條恐嚇罪嫌。
二、按犯罪事實應依證據認定之，無證據不得認定犯罪事實。又
    不能證明被告犯罪者，應諭知無罪之判決，刑事訴訟法第一
    百五十四條第二項、第三百零一條第一項分別定有明文。又
    認定不利於被告之事實，須依積極證據，苟積極證據不足為
    不利於被告事實之認定時，即應為有利於被告之認定，更不
    必有何有利之證據。另按事實之認定，應憑證據，如未能發
    現相當證據，或證據不足以證明，自不能以推測或擬制之方
    法，以為裁判基礎；又認定犯罪事實，所憑之證據，雖不以
    直接證據為限，間接證據亦包括在內，然無論直接或間接證
    據，其為訴訟上之證明，須於通常一般之人均不致於有所懷
    疑，而得確信其為真實之程度者，始得據之為有罪之認定，
    倘其證明尚未達到此一程度，而有合理性懷疑之存在時，即
    無從為有罪之認定。再按告訴人之告訴，係以使被告受刑事
    追訴為目的，其指訴是否與事實相符，仍應調查其他證據，
    以資審認，必被害人所述被害情形，無瑕疵可指，且就其他
    方面調查，又與事實相符，始足據為有罪判決之基礎，最高
    法院三十年上字第八一六號判例、四十年臺上字第八六號判
    例、三十年上字第一八三一號判例、七十六年臺上字第四九
    八六號判例及八十一年度臺上字第三五三九號判決分別著有
    明文可資參照。
三、經查：
  (一)公訴意旨認被告戊○○涉犯上開傷害罪嫌，主要係以告訴人
    甲○○之指訴、證人汪襄武、丙○○之證詞及告訴人庭呈之
    照片二張為其論據；認被告丁○○涉犯上開恐嚇罪嫌，主要
    係以告訴人甲○○、丙○○之指訴為其論據。訊據被告戊○○、丁○○則均堅決否認分別有為上開各項犯行。
  (二)告訴人甲○○於原審審理時固具結證稱：「（問：七月一日
    當天發生傷害，現場幾人？）我父母親、我本人、我先生、
    二個小孩」、「（問：七月一日戊○○傷害你的時候，你父
    母親，人在哪裡？）在餐廳樓上房間」、「（問：七月一日
    凌晨部分，他們沒有親眼看到你被傷害的過程？）是的」、
    「（問：七月一日受什麼傷勢？）手腕瘀青，我不確定哪一
    手有瘀青。我覺得二隻手都有可能會有。二隻手都有拉扯」
    、「（問：如何知道確定七月一日有受傷？）因為我覺得疼
    痛。家人問我怎麼有這些傷？」、「（問：七月一日傷害，
    你父母是否親眼看到？）沒有親眼看到。但是有看到傷勢。
    我印象中，爸爸有問我為何身上有傷？但是我也不確定。我
    母親也有問我，但是我不確定是七月一日或是二日」等語；
    然證人汪襄武於原審審理時則具結證稱：「（問：七月一日
    凌晨，發生什麼事情？）我、我太太、我女婿、我女兒在餐
    廳談。我勸合不勸離。四人還在協調。結果戊○○請住在隔
    壁的二哥過來，丁○○說，我協調好了，簽名就好。被告兄
    弟拍桌罵我太太，說沒有家教。又說女兒怎麼教的，沒有家
    教。又說沒有看過壞人嗎？這句話好像是丁○○講的。我和
    女婿相處不錯，我覺得驚訝。女兒列表機不見，問女婿，二
    人又吵架。戊○○要動手推她，用二隻手、身體向前傾，想
    要推她、掐她二個手臂。我勸開二人，我就回到房間休息。
    剛剛躺下，又聽到我太太、女兒、女婿三人吵起來。我下樓
    ，我太太告訴我，戊○○掐傷我女兒。然後我太太要女兒打
    電話請大坑派出所警員到家裡處理。但是警員處理還是沒有
    結果。然後警察說這樣吵不是辦法」、「（問：那天，是否
    看到女兒手部被掐傷痕跡？）原先看不清楚。只有看到印子
    。我記得是二隻手上臂位置部分。隱隱約約。女兒告訴我之
    後，我看女兒手，才發覺」等語；證人丙○○於原審審理時
    則具結證稱：「（問：九十五年七月一日凌晨，你、妳先生
    ，是否到你女兒、女婿家？）有」、「（問：七月一日凌晨
    ，有無發生傷害事情？）凌晨那天有爭吵。我女婿、女婿哥
    哥作勢要打我。我很生氣。後來我就帶著二個小孩上樓了」
    、「（問：上樓之後，是否下樓？）有。我下樓喝水、拿東
    西。我沒有參與他們談話。他們說什麼我不清楚」等語，則
    三人對於告訴人甲○○受傷之經過、傷勢之內容，所述已相
    互齟齬；再參以，告訴人甲○○及證人汪襄武，於之前警詢
    、偵查中，均未曾陳稱被告戊○○於九十五年七月一日凌晨
    有對告訴人甲○○傷害之犯行，有渠等上開筆錄在卷可按，
    而告訴人甲○○於向原審法院聲請暫時保護令及通常保護令
    時，亦均未提及被告戊○○有於九十五年七月一日凌晨對其
    傷害之行為，此有告訴人甲○○在原審庭呈之該院暫時保護
    令及通常保護令各一件附卷可參，則倘被告戊○○確曾於該
    日對告訴人甲○○為傷害行為，渠等又豈會毫無隻字片語提
    及此情，是告訴人甲○○嗣後於原審所為指訴及證人汪襄武
    上開證述內容已難盡信；又告訴人甲○○於原審雖另當庭提
    出受傷照片二張為證，然細觀該照片拍攝之時間為九十五年
    七月四日，則該傷勢是否確為被告戊○○於九十五年七月一
    日所造成，尚屬可疑，況倘該傷勢確為九十五年七月一日所
    造成，而該傷勢於三日後之九十五年七月四日猶清晰可見，
    足見當時傷勢應頗嚴重且明顯，則告訴人甲○○又豈有均未
    至醫院治療或驗傷之理？再參諸證人即於九十五年七月一日
    二十一時二十分起至二十一時五十分止在臺中市警察局第五
    分局東山派出所對甲○○實施詢問，並且製作調查筆錄之警
    員乙○○於本院審理時到庭所結證之：「（問：當天為何製
    作這份筆錄？）時間輪到我備勤，要負責訊問民眾的報案筆
    錄，當時是甲○○到所來報案指稱遭到家庭暴力，我們就受
    理她的報案，製作筆錄」、「（問：她報案的時間為何？）
    應該是在做筆錄之前，我們先瞭解狀況然後作筆錄」、「（
    問：甲○○在當天你對她詢問時，有無指稱她七月一日當天
    有被傷害？）報案當天，沒有傷害，她提出的診斷證明書是
    要證明她之前有被傷害過」、「（問：除了筆錄記載的內容
    以外，甲○○是否還有對你指稱她遭到戊○○與丁○○其他
    的不法舉動？）筆錄都是根據告訴人的想法與供述，我們沒
    有遺漏，她有認同才簽名」、「（問：證人甲○○在製作筆
    錄時，有無跟你說當天也被拉傷的情況？）印象中這部分沒
    有，如果有的話，我會記載在筆錄上，筆錄都是根據她所述
    說的」等語等情，更難認告訴人甲○○在九十五年七月一日
    下午二十一時二十分至東山派出所接受上開警詢前，已有於
    當日稍早遭拉扯成傷之情事，是公訴人上開證據，尚不足認
    定被告戊○○於九十五年七月一日確有傷害告訴人甲○○之
    犯行。
  (三)另被告丁○○確有於九十五年七月一日，向告訴人甲○○及
    丙○○陳稱：「小動作不要這麼多，待我使出殺手時就要
    讓你們好看」等語，為被告丁○○所不爭執，復經告訴人甲○○及丙○○指訴歷歷，堪信為真。惟按被告對告訴人之通
    知，是否該當於刑法上將來惡害通知之恐嚇範疇，則必須以
    被告所述全部內容，綜合加以判斷，始能得知其言語之真意
    ；又按刑法第三百零五條恐嚇罪之通知內容，限於所列舉對
    於生命、身體、自由、名譽、財產之加害事實；再按此通知
    加害之事，須為不法之事，苟出於正當權利之行使，則不能
    成立本罪。查所謂殺手，在一般社會通念上本僅含有絕招
    、厲害招數之意，故本件單就被告丁○○上開陳述內容，實
    難讓人得悉其陳述有何以加害特定之生命、身體、自由、名
    譽、財產之事實通知告訴人，而經原審質之被告丁○○其真
    意為何，被告丁○○則陳稱：「之前我們就懷疑告訴人在外
    面有問題，我們找出來告訴人在賓館裡面被我們抓到。殺手
    那只是我的口頭禪而已。我不可能做這件事情。殺手的
    意思是事後我要去做調查，就是告訴人與外面男子的問題。
    我們只是懷疑而已。我覺得這是殺手」等語。則就被告丁○○所陳稱調查告訴人甲○○有無外遇之事，亦難認係以加
    害生命、身體、自由、名譽、財產之事實通知告訴人甲○○
    、丙○○；且被告戊○○與告訴人甲○○雙方既仍屬配偶關
    係，則被告丁○○陳稱調查告訴人甲○○有無外遇之事，亦
    應屬其為被告戊○○正當權利之行使，而與恐嚇罪之成立要
    件有間。
四、綜上所述，本案顯缺乏足以證明被告戊○○有於九十五年七
    月一日傷害告訴人甲○○，及被告丁○○有於同日恐嚇告訴
    人甲○○、丙○○之犯罪證據，依檢察官所提出之證據，既
    無法使法院形成被告二人確分別有傷害及恐嚇危害安全犯行
    之確信，基於「罪證有疑，利於被告」之證據法則，自應為
    有利於被告之認定。此外，復無其他任何證據足以證明被告
    二人確有傷害與恐嚇危害安全之犯行，原審以被告二人之此
    等部分犯罪不能證明，依刑事訴訟法第301條第1項，分別諭
    知被告無罪之判決。認事用法，均無不合，應予維持。檢察
    官上訴意旨所指：(一)告訴人甲○○、證人汪襄武、丙○○對
    甲○○受傷之情形所為之基本事實陳述，完全一致，實不能
    僅以細節內容有稍許差異，即完全不予採信；(二)告訴人甲○○於九十五年七月一日所受之傷勢雖未於同日即至醫院驗傷
    ，然已有提出照片為證，且因告訴人體質虛弱，回復情形較
    為緩慢，故七月一日受傷，至七月四日拍攝之照片仍可見傷
    勢，此與常情並無違背；(三)被告丁○○本件對告訴人甲○○
    、丙○○所為之言語恫嚇，衡情確實足以令告訴人心生畏懼
    ，原審判決顯尚有違誤云云。惟查，檢察官上訴意旨，關於
    被告戊○○此部分所涉傷害及被告丁○○所涉恐嚇危害安全
    部分，均仍以告訴人甲○○與證人汪襄武、丙○○之前開證
    言，擇其不利於被告者，採為被告有罪之論據。然此業經原
    審就採證法則，詳細說明其取捨之依據，本院認為檢察官上
    訴所述各節，仍不足以動搖原判決之基礎。本件檢察官之上
    訴，並無理由，應予駁回。
據上論斷，應依刑事訴訟法第369條第1項前段、第368條、第364
條、第299條第1項前段，刑法第2條第1項、第277條第1項，修正
前刑法第56條、第41條第1項前段，刑法施行法第1條之1第1項、
第2項前段，修正前罰金罰鍰提高標準條例第2條，現行法規所定
貨幣單位折算新臺幣條例第2條，中華民國96年罪犯減刑條例第2
條第1項第3款、第7條，判決如主文。
本案經檢察官己○○到庭執行職務。
中　　華　　民　　國　　96　　年　　12　　月　　25　　日
            刑事第一庭　審判長法　官　陳  紀  綱
                         　   法　官  姚  勳  昌
                              法  官  張  智  雄
上列正本證明與原本無異。
不得上訴。
                              書記官  謝  雅  惠
中　　華　　民　　國　　96　　年　　12　　月　　25　　日
附錄論罪科刑法條
中華民國刑法第277條
（普通傷害罪）
傷害人之身體或健康者，處 3 年以下有期徒刑、拘役或 1 千元
以下罰金。
犯前項之罪因而致人於死者，處無期徒刑或 7 年以上有期徒刑；
致重傷者，處 3 年以上 10 年以下有期徒刑。
